臺灣高雄地方法院刑事裁定　　　　　　 96年度交聲字第855號
原處分機關　高雄市政府
異　議　人　甲○○
上列受處分人因聲明異議案件，對於高雄市交通事件裁決所中華
民國96年9 月7 日所為之處分（原處分：高市府交裁字第32-B00
000000號），聲明異議，本院裁定如下：
    主  文
原處分撤銷。
甲○○不罰。
    理  由
一、原處分機關略以：異議人即受處分人甲○○於民國96年6 月
    13日下午7 時55分許，騎乘陳素珍所有車牌號碼OLU-068 號
    重型機車，行經高雄市三民區○○○路272 號前，因所騎乘
    機車車牌不依指定位置懸掛，依道路交通管理處罰條例第12
    條第1 項第7 款、第2 項規定，裁處新臺幣（下同）10800
    原，並牌照吊銷等語。
二、本件聲明異議意旨略以：前揭裁決內容所指「車牌不依指定
    位置懸掛」等語，實際情形是該車牌因車禍而斷掉，為了避
    免車牌鬆脫掉落，所以才暫時以較長之螺絲固定在機車後方
    ，並無不妥，亦無觸法動機，且本件與同時處罰之無照駕駛
    部分（此部分所處罰鍰部分業經繳納完畢），係屬一事二罰
    ，爰依法聲明異議等語。
三、按違反行政法上義務之處罰，以行為時之法律或自治條例有
    明文規定者為限，行政罰法第4 條定有明文。而汽車已領有
    號牌而不依指定位置懸掛者，處汽車所有人3600元以上1080
    0 元以下罰鍰，並禁止其行駛，且牌照吊銷，道路交通管理
    處罰條例第12條第1 項第7 款、第2 項亦有明文；又汽車號
    牌懸掛位置，除原設有固定位置外，機器腳踏車號牌每車一
    面，應正面懸掛於車輛後端之明顯適當位置，道路交通安全
    規則第11條第1 項第3 款亦明文之；同條第2 項、第3 項亦
    謂：「汽車號牌不得變造損毀、塗抹或粘貼其他材料、加裝
    邊框或霓虹燈、裝置旋轉架、顛倒懸掛或以安裝其他器具之
    方式使不能辨認其牌號，並不得以他物遮蔽，如有污穢，致
    不能辨認其牌號時，應洗刷清楚。汽車號牌有裁剪或扭曲懸
    掛者，以損毀號牌論。」此外，對號牌不懸掛於原設有之固
    定位置而置於車輛前後端者，尚難謂合於道路交通安全規則
    第11條之規定；至號牌因故無法懸掛於原設計固定位置之車
    輛，而將號牌正面懸掛於車輛前後端明顯適當位置之處罰，
    仍宜由執勤員警依個案具體事實認定處理，此亦有交通部90
    年7 月3 日（90）交路字第039253號解釋可參。是以，號牌
    因故無法懸掛於原設計固定位置者，並非當然違法，尚須由
    警員個案具體判斷是否違反「明顯適當」之要件，方可據以
    認定是否屬於「車牌不依指定位置懸掛」，而據以舉發，附
    此敘明。
四、經查：
  (一)異議人即受處分人甲○○於前揭時、地，騎乘陳素珍所有車
    牌號碼OLU-068 號重型機車，因所騎乘機車車牌不依指定位
    置懸掛，為警攔查等情，業經證人即本件開單之警員郭俊位
    於本院審理中具結證述明確（見本院卷第11頁至第12頁），
    並有高雄市○○○○道路交通管理事件裁決書、舉發違反道
    路交通管理事件通知單等各1 份附卷可稽（見本院卷第19
    頁），故此部分事實已堪認定。
  (二)本件異議人所騎乘機車車牌之懸掛情形，依據異議人提出並
    當庭經證人郭俊位確認屬實之機車車牌照片所示，其車牌懸
    掛之處，在機車後端正面煞車燈下方擋泥板處，而該機車之
    後端正面，除該擋泥板處可供固定懸掛車牌外，並無其他更
    為適當位置可供固定車牌；又該懸掛位置，雖較一般機車車
    牌之懸掛位置稍高，但仍明顯且易於辨識，此亦有照片3 張
    附卷為證（見本院卷第13頁），是異議人辯稱：係因車禍後
    車牌斷掉，才暫時以長螺絲固定以防鬆脫掉落，並無不妥等
    情，堪可採信。
  (三)證人即本件舉發警員郭俊位（任職於高雄市政府警察局三民
    第二分局鼎山派出所）於本院訊問時結證稱：本件舉發之理
    由是車牌應密實緊貼於機車擋泥板，否則會有活動車牌的嫌
    疑，所以才據以舉發等語綦詳（見本院卷第13頁）。是本件
    員警舉發及認定「不依指定位置懸掛」之理由，並非車牌懸
    掛違反「明顯適當位置」，而係車牌「未密實緊貼」、「有
    活動車牌之嫌疑」，而與道路交通管理處罰條例第12條第1
    項第7 款所定「不依指定位置懸掛」及道路交通安全規則第
    11條第1 項第3 款所定「應正面懸掛於車輛後端之明顯適當
    位置」之處罰構成要件並不相符，原機關據以處分，而非依
    據法律明文之構成要件，即有可議。
  (四)復查，前揭車牌照片顯示：本件車牌乾淨、清楚可辨識、未
    加貼或加裝任何物件、或有加以遮蔽等情形，且證人即警員
    郭俊位於本院審理中亦證稱：本件車牌是固定良好無法移動
    等語。益徵異議人所騎乘機車之車牌懸掛，並無其他違法情
    形，亦符合前揭道路交通安全規則第11條第2 項、第3 項之
    規定。
  (五)從而，揆諸前揭規定及說明，本院審認本件機車車牌之懸掛
    ，並未違反前揭關於應懸掛於明顯適當位置之規定，而非屬
    車牌「不依指定位置懸掛」之情形業如前述；原處分機關以
    異議人騎乘之車牌未密實緊貼、有活動車牌嫌疑，而認屬於
    不依指定位置懸掛之情形，即有不當，復無其他證據證明本
    件車牌有其他違反「不依指定位置懸掛」之情形，自應由本
    院將原處分關於裁處異議人罰鍰10800 元並牌照吊銷之處分
    ，予以撤銷。
五、至異議人所稱：本件與同時處罰且經完納之無照駕駛罰鍰部
    分，係屬一事二罰等語。惟按一行為違反數個行政法上義務
    規定而應處罰鍰者，依法定罰鍰額最高之規定裁處；數行為
    違反同一或不同行政法上義務之規定者，分別處罰之。行政
    罰法第24條第1 項前段、第25條定有明文。是以所謂一事不
    二罰，係指一行為同時觸犯數個行政法上義務者，僅能為1
    個處罰，但若違反行政法上之義務為數行為時，則仍分別處
    罰之；至於就數個違反行政法上義務之行為，是否同時處罰
    ，則非所問。查本件異議人不依指定位置懸掛車牌係與無照
    駕駛部分同時遭員警舉發，惟尚難認懸掛車牌之行為與無照
    駕駛之行為係屬同一，而有一事不二罰之情形，異議人此部
    分之辯解容有誤會，併予敘明。
六、據上論斷，應依道路交通管理處罰條例第87條第2 項、道路
    交通案件處理辦法第20條前段，裁定如主文。
中　　華　　民　　國　　96　　年　　10　　月　　25　　日
                    交通法庭    法　官  呂明燕
以上正本證明與原本無異。
如不服本裁定應於送達後5日內向本院提出抗告狀。
中　　華　　民　　國　　96　　年　　9 　　月　　26　　日
                                書記官  陳瓊芳
